最高法院刑事判決　　　　　　九十四年度台上字第五七五八號
　　上　訴　人　乙○○
　　選任辯護人　吳明益律師
　　上　訴　人　丁○○
　　　　　　　　　　　　11樓.
　　　　　　　　丙○○
　　　　　　　　　　　　11樓.
　　共 　　 同
　　選任辯護人　歐宇倫律師
　　上　訴　人　甲○○
　　　　　　　　　　　　之1號.
　　選任辯護人　黃健弘律師
上列上訴人等因違反槍砲彈藥刀械管制條例案件，不服台灣高等
法院花蓮分院中華民國九十四年六月二十三日第二審更審判決（
九十二年度上更(一)字第五三號，起訴案號：台灣花蓮地方法院檢
察署八十九年度偵字第一一九三號），提起上訴，本院判決如下
：
    主  文
原判決關於乙○○、丁○○、丙○○、甲○○部分均撤銷，發回
台灣高等法院花蓮分院。
    理  由
本件原判決認定綽號「小寶」之成年男子黃金成（經原審另案判
處罪刑，上訴第三審審理中）之不詳姓名成年友人，前曾於花蓮
縣吉安鄉○○路附近某賭場遭詐賭損失新台幣（下同）一百餘萬
元，亟思報復，遂要求「小寶」、呂景明（通緝中）輾轉邀同綽
號「小忠」之不詳姓名成年男子、呂志昱（經原審以共同未經許
可持有手槍罪，論處有期徒刑二年十月，併科罰金新台幣五萬元
，罰金如易服勞役，以銀元三百元即新台幣九百元折算一日確定
）、及上訴人乙○○、丁○○、丙○○、甲○○等人未經許可，
共同基於分持槍、彈及西瓜刀強索被詐賭資之犯意聯絡，於民國
八十九年四月七日晚八時許，先在花蓮市○○路「聽話茶藝館」
會商並分配任務，決定推由「小寶」、呂景明、「小忠」三人喬
裝賭客進入該賭場，乙○○負責賭場鐵門內側之開啟，丁○○、
丙○○負責在賭場鐵門外側接應，甲○○、呂志昱則分別駕駛Ｈ
Ｕ－五六九八號自小客車及ＦＦ－四六八一號租得之小客車在外
守候接應。商議後即由黃金成、呂景明提供具殺傷力之義大利製
貝瑞塔廠九厘米制式半自動手槍一把（下稱貝瑞塔手槍）、比利
時ＦＮ廠０．三八吋制式半自動手槍一把（下稱點三八手槍），
及可供上述手槍使用同具殺傷力之九厘米制式半自動手槍子彈（
下稱九０子彈）及０．三八吋手槍子彈（下稱點三八子彈）各五
發，及甲○○預先於花蓮市○○路菜刀王商店購得之西瓜刀四把
，將之同放置於ＨＵ－五六九八號自小客車右前座踏板處，而共
同持有之。嗣於同日晚十時三十分許，黃金成、呂景明、「小忠
」先行進入賭場，呂志昱、乙○○、丁○○、丙○○、甲○○等
人同坐在停置於花蓮縣吉安鄉○○路與南海五街口附近之ＨＵ－
五六九八號自小客車上等待，尚未著手於強索賭資之際，為警查
覺可疑加以盤查，於逕行搜索ＨＵ－五六九八號自小客車後，扣
得上述槍、彈及西瓜刀等情。因將第一審科刑判決撤銷，改判仍
依想像競合犯，分別從一重論處乙○○、丁○○、丙○○、甲○
○共同未經許可，持有手槍罪刑（乙○○、丁○○、丙○○各處
有期徒刑二年七月，甲○○處有期徒刑五年二月。均併科罰金新
台幣伍萬元，罰金如易服勞役，均以銀元三百元即新台幣九百元
折算一日），固非無見。
惟查：（一）丁○○於上訴審就其八十九年四月八日警詢筆錄已
提出非出於任意性之辯解，丙○○亦主張其八十九年四月八日之
警詢筆錄，錄音時間僅十分鐘，且有不連續及中斷之情形。原判
決予以採納，並於理由內說明丁○○、丙○○八十九年四月八日
製作之警詢筆錄，均無證據能力，不得採為判決之基礎（見原判
決第四頁第十行至第五頁第六行）。惟理由又記載：「扣案之
貝瑞塔手槍、點三八手槍及手槍子彈共十發，均係警察於上開時
地，在被告五人共乘之ＨＵ－五六九八號自小客車上前座踏板處
查獲乙節，已迭據被告五人（指上訴人等及呂志昱）於『警詢』
及偵審中一致供述明確」。顯有證據上理由矛盾之違法。（二）
有罪之判決書，應記載認定犯罪事實所憑之證據及其認定之理由
，刑事訴訟法第三百十條第一款定有明文，而認定事實所憑之證
據，須確實存在，倘判決書內所記載之證據，與卷內筆錄或證物
之內容不相適合，則其判決之根據，實際上並不存在，自屬採證
違法。丙○○於八十九年四月二十七日警詢供稱：「（問：警方
於八十九年四月七日晚上二十二時三十分許在花蓮縣吉安鄉○○
路南海五街口附近從ＨＵ－五六九八號自小客車上查獲貝瑞塔九
０手槍及白朗寧手槍、子彈計十發等扣案證物為何人所有﹖）當
時我不知道車上有槍」，核與其在偵查供稱：「在茶藝館內『小
呂』、『小寶』都在，『小呂』說要我們五人到賭場處理詐賭的
事」、「『小呂』與『小寶』說不幫忙，有本事現在就離開」、
「我也是警方臨檢時才知道（指車上放有槍彈之事）」（見偵查
卷第二十頁、第二二頁），互相合，並無歧異。原判決理由說
明：「被告等五人（指上訴人等及呂志昱）於檢察官偵查中所供
於警查獲前不知扣案槍彈已放置於ＨＵ－五六九八號自小客車上
云云，因與乙○○、丁○○、丙○○三人於丁○○宅警訊中所供
不符，顯係避重就輕之詞」，與其援引作為判決基礎之丙○○八
十九年四月二十七日警詢筆錄之內容，不相適合，此部分採證法
則之運用，自屬於法有違。（三）採為判決基礎之證據資料，必
須經過調查程序，而顯出於審判庭者，始與直接審理主義符合，
否則其所踐行之訴訟程序，即屬違背法令。原判決係依憑共犯黃
金成於另案審理中之供述，說明丁○○、丙○○辯稱係遭黃金成
恐嚇，始隨同上車等語，非可採信。惟原審於審判期日，並未將
黃金成之供述筆錄向丁○○、丙○○提示、告以要旨或予以閱覽
（見原審卷第二三０頁至第二三四頁），使渠等有辯解之機會，
顯有應於審判期日調查之證據，而未予調查之違法。以上，或係
上訴人等之上訴意旨所分別指摘，或為本院得依職權調查之事項
，應認原判決關於上訴人等部分均仍有撤銷發回更審之原因。
據上論結，應依刑事訴訟法第三百九十七條、第四百零一條，判
決如主文。
中　　華　　民　　國　九十四　年　　十　　月   二十　 日
                      最高法院刑事第一庭
                          審判長法官  施　文　仁
                                法官  林　永　茂
                                法官  蕭　仰　歸
                                法官  王　居　財
                                法官  林　開　任
      本件正本證明與原本無異
                                      書  記  官
中　　華　　民　　國　九十四　年　　十　　月　二十七　日
                                                  ｍ
